【裁判字號】    99,訴,1106
【裁判日期】    991214
【裁判案由】    違反毒品危害防制條例
【裁判全文】
臺灣屏東地方法院刑事判決              99年度訴字第1106號
公  訴  人  臺灣屏東地方法院檢察署檢察官
被      告  王在明
上列被告因違反毒品危害防制條例案件，經檢察官提起公訴（99
年度毒偵字第1956號），因被告於準備程序中就被訴事實為有罪
之陳述，經告知簡式審判程序之旨，並聽取當事人之意見後，經
本院合議庭裁定由受命法官獨任進行簡式審判程序，判決如下：
    主  文
王在明施用第一級毒品，處有期徒刑壹年。
    事  實
一、王在明曾於民國87年間因施用毒品案件，經臺灣臺南地方法
    院以87年度毒聲字第814 號裁定送觀察、勒戒，復經裁定令
    入戒治處所施以強制戒治，再經同院以88年度毒聲字第925
    號裁定停止戒治，所餘戒治期間付保護管束，於88年11月7
    日保護管束期滿未經撤銷，視為強制戒治期滿，並由臺灣臺
    南地方法院檢察署檢察官以89年度戒毒偵字第18號為不起訴
    處分確定。復於90年間因施用毒品案件，經臺灣高雄地方法
    院以90年度毒聲字第1518號裁定送戒治處所施以強制戒治，
    刑事部分並由同院以90年度雄簡字第314 號判決判處有期徒
    刑6 月確定；於同年間因違反槍砲彈藥刀械管制條例案件，
    經臺灣臺南地方法院以90年度訴字第1108號判決判處有期徒
    刑8 月確定；於同年間因施用毒品案件，經本院以90年度易
    字第1334號判決判處有期徒刑7 月，並經臺灣高等法院高雄
    分院以91年度上易字第268 號判決駁回上訴確定，上開案件
    ，再經臺灣高等法院高雄分院以92年度聲字第29號裁定應執
    行有期徒刑1 年6 月確定，後經假釋並付保護管束，於93
    年3 月20日保護管束期滿，假釋未經撤銷，而以已執行完畢
    論（本件不構成累犯）。詎猶不知悔改，基於施用第一級毒
    品海洛因、第二級毒品甲基安非他命之犯意，於99年5 月3
    日上午6 時許，在臺南市東區文化中心廁所內，以將海洛因
    及甲基安非他命摻水溶解，併同置入注射針筒後注入體內之
    方式，同時施用海洛因及甲基安非他命1 次。嗣因違反毒品
    危害防制條例案件遭通緝，於99年5 月5 日，為警逮捕並採
    集其尿送驗，檢出嗎啡及甲基安非他命陽性反應，而查悉上
    情。
二、案經臺南縣警察局歸仁分局報由臺灣臺南地方法院檢察署檢
    察官呈請臺灣高等法院檢察署檢察長核轉臺灣屏東地方法院
    檢察署檢察官偵查起訴。
    理  由
一、按除被告所犯為死刑、無期徒刑、最輕本刑為3 年以上有期
    徒刑之罪或高等法院管轄第一審案件者外，於法院行準備程
    序進行中，被告先就被訴事實為有罪之陳述時，審判長得告
    知被告簡式審判程序之旨，並聽取當事人、代理人、辯護人
    及輔佐人之意見後，裁定進行簡式審判程序；受命法官行準
    備程序，與法院或審判長有同一之權限，刑事訴訟法第273
    條之1 第1 項、第279 條第2 項前段分別定有明文。查本件
    被告王在明所犯非為死刑、無期徒刑、最輕本刑為3 年以上
    有期徒刑之罪或高等法院管轄第一審案件，其於本院99年11
    月30日準備程序進行中，先就前揭被訴事實為有罪之陳述（
    見本院卷第35頁反面），經受命法官告知簡式審判程序之旨
    ，並聽取當事人之意見後，本院合議庭認無不得或不宜改依
    簡式審判程序進行之處，爰依刑事訴訟法第273 條之1 第1
    項，裁定本件由受命法官獨任進行簡式審判程序。並依刑事
    訴訟法第159 條第2 項、第273 條之2 規定，本件不適用同
    法第159 條第1 項關於傳聞法則之規定，證據調查亦不受同
    法第159 條第1 項、第161 條之2 、第161 條之3 、第163
    條之1 及第164 條至第170 條規定之限制，合先敘明。
二、上揭事實，業據被告於本院準備程序及審理時均坦承不諱（
    見本院卷第35頁反面、第38頁）。另經將被告於前揭時、地
    為警查獲後，於99年5 月5 日下午5 時56分許所採集之尿液
    ，送經長榮大學鑑定，經以酵素免疫分析法EIA 篩檢、氣相
    層析質譜儀GC/MS 確認，結果確呈甲基安非他命及嗎啡陽性
    反應，有臺南縣警察局歸仁分局毒品犯罪嫌疑人尿液採驗作
    業管制紀錄清冊、長榮大學99年5 月14日確認報告各1 紙在
    卷可稽（見警卷第13、14頁），足認被告確有於上揭採尿時
    間前施用海洛因與甲基安非他命甚明，適足補強被告自白，
    堪認被告自白與事實相符，應屬真實。本件事證明確，被害
    犯行洵堪認定。
三、按施用第一、二級毒品為犯罪行為，毒品危害防制條例第10
    條第1 項及第2 項各定有處罰明文。故施用該毒品者，依前
    揭規定本應科以刑罰，惟基於施用毒品之人，兼有病患屬性
    ，乃於刑事政策上對合於一定條件之施用者，依同條例第20
    條、第23條之規定，施以觀察、勒戒及強制戒治之治療，期
    以保安處分替代刑罰，戒斷其身、心癮。惟亦僅限於「初犯
    」及「5 年後再犯」2 種情形，始應先經觀察、勒戒或強制
    戒治程序，不能逕行起訴，亦即設為施用毒品罪起訴條件之
    限制。但倘被告於5 年內已再犯，經依法再為保安處分或追
    訴處罰者，縱其第3 次（或第3 次以上）施用毒品之時間，
    在初犯之保安處分執行完畢釋放5 年以後，即非屬「5 年後
    再犯」之情形，且因前有「5 年內再犯」情形，顯見其再犯
    率甚高，原實施之保安處分無法收其實效，毋庸仍予寬典處
    遇，而應依該條例第10條逕予刑罰制裁，最高法院著有99年
    度台非字第246 號判決可資參照。查被告有事實欄一所載之
    施用毒品紀錄，有臺灣高等法院被告前案紀錄表1 份在卷可
    按，其於88年11月7 日視為強制戒治執行完畢後5 年內，即
    於90年間再因施用毒品案件經科刑並執行完畢，參諸上揭最
    高法院判決要旨，縱其本次施用毒品之時間已在上揭強制戒
    治執行完畢5 年之後，仍應依法追訴處罰。
四、按海洛因、甲基安非他命分別為毒品危害防制條例第2 條第
    2 項第1 款、第2 款所明定之第一、二級毒品，未經許可，
    不得持有及施用。核被告所為，係犯同條例第10條第1 項之
    施用第一級毒品罪及同條第2 項之施用第二級毒品罪。又其
    持有海洛因、甲基安非他命後進而施用，其持有之低度行為
    均應為其施用之高度行為所吸收，俱不另論罪。另被告同時
    施用海洛因及甲基安非他命，乃以一行為同時觸犯施用第一
    級毒品罪及第二級毒品罪，為想像競合犯，應依刑法第55條
    規定，從一重之施用第一級毒品罪處斷。公訴意旨認被告係
    分別施用海洛因、甲基安非他命各1 次，並認應分論併罰云
    云，然查施用毒品並無一定之方式，海洛因、甲基安非他命
    亦非不能混合同時施用，被告辯稱係同時施用等語（見本院
    卷第35頁反面），已難謂全屬無稽。況綜觀全案卷證，公訴
    意旨所據之證據，僅足證明被告確曾於99年5 月5 日下午5
    時56分許採尿前，曾有施用海洛因及甲基安非他命犯行，尚
    查無何積極證據足認被告係分別施用海洛因及甲基安非他命
    ，則公訴意旨所認事實既無從證明，依罪疑唯輕法則，自應
    為被告有利之認定，堪認被告上揭所辯尚非不可採信，準此
    ，公訴意旨上揭所認，似有未洽，附此敘明。爰審酌被告經
    觀察、勒戒及強制戒治，復又因施用毒品遭判處徒刑並執行
    完畢，均未能戒除毒癮，而再犯本案，顯見其未能堅決戒除
    毒癮，素行非佳，然施用毒品自害其身，尚未嚴重破壞社會
    秩序，並念其事後坦承犯罪、尚具悔意，犯後態度堪稱良好
    ，復衡其犯罪動機、目的及手段等一切情狀，量處如主文所
    示之刑，以示懲儆，公訴人雖就被告施用第一、二級毒品罪
    分別具體求處有期徒刑1 年4 月、8 月，並請求分論併罰，
    惟本院既認被告係以一行為觸犯上揭2 罪名，而為想像競應
    從一重處斷，已如前敘，則公訴人求刑基礎即有所誤，是本
    院認以量處如主文所示之刑為適當，公訴人之求刑，核屬過
    重，附此敘明。末查，被告持有之海洛因、甲基安非他命均
    已施用耗盡，未扣案供施用毒品所用之注射針筒亦已丟棄滅
    失，業據被告供承明確（見本院卷第35頁反面），且亦無證
    據證明現尚存在，爰不併予宣告沒收，附此敘明。
據上論斷，應依刑事訴訟法第273 條之1 第1 項、第299 條第1
項前段，毒品危害防制條例第10條第1 項、第2 項，刑法第11條
前段、第55條，判決如主文。
本案經檢察官陳立興到庭執行職務。
中    華    民    國    99    年    12    月    14    日
                  刑事第五庭    法  官  黃柏霖
以上正本證明與原本無異。
如不服本判決應於收受判決後10日內向本院提出上訴書狀，並應
敘述具體理由；其未敘述上訴理由者，應於上訴期間屆滿後20日
內向本院補提理由書（均須按他造當事人之人數附繕本）「切勿
逕送上級法院」。
中    華    民    國    99    年    12    月    14    日
                                書記官  史安琪
附錄本案論罪科刑法條：毒品危害防制條例第10條第1 項、第2
項。
毒品危害防制條例第10條
施用第一級毒品者，處 6 月以上 5 年以下有期徒刑。
施用第二級毒品者，處 3 年以下有期徒刑。

司法院資訊處製作；財團法人民間司法改革基金會備份。
